台灣苗栗地方法院刑事判決　　　　　　　　　　　　　九十一年度易字第一八二號
　　公　訴　人　臺灣苗栗地方法院檢察署檢察官
　　被　　　告　甲○○
右列被告因偽造文書案件，經檢察官提起公訴（九十一年度偵字第四九九號)，本院
判決如左：
    主      文
甲○○共同連續行使明知為不實之事項，而使公務員登載於職務上所掌之公文書，足
以生損害於公眾，累犯，處有期徒刑捌月。扣案變造之國民身分證、小型汽車學習駕
駛證上甲○○照片各壹張及普通汽車駕駛執照登記書上甲○○照片貳張均沒收。
    事      實
一、甲○○曾於民國八十九年四月十八日因冒名代考駕駛執照之偽造文書案件，經台
    灣士林地方法院以八十八年度易字第一五○一號判處有期徒刑四月及諭知易科罰
    金之折算標準確定，甫於八十九年六月一日經易科罰金執行完畢；復因另涉犯偽
    造文書等案件，於九十年十月十五日經台灣板橋地方法院檢察署檢察官，以九十
    年度偵緝字第一○八八號提起公訴在案，詎仍不知悔改，因鄭有霖（由檢察官另
    案偵辦中）無暇考領普通自用小客車駕駛執照（下簡稱自小客車駕照），竟與鄭
    有霖共同基於變造特種文書之犯意聯絡，於九十年十二月中旬某日，在桃園縣中
    壢市之桃園縣立文化中心旁，由鄭有霖提供其所有之國民身分證及小型汽車學習
    駕駛證各一張予甲○○，甲○○旋於上開地點，以將自己之照片二張分別換貼於
    前開國民身分證及學習駕駛證上之方式變造之，嗣於變造完成後，二人另共同基
    於行使變造特種文書之概括犯意聯絡，先於九十一年一月二十五日某時許，由甲
    ○○持前開變造之國民身分證及學習駕駛證，前往行政院衛生署苗栗醫院（下簡
    稱苗栗醫院）辦理體檢，並在普通汽車駕駛執照登記書（下簡稱登記書）上填寫
    「鄭有霖」之個人資料及貼上自己之照片二張（其中一張浮貼）後，向該院具有
    公務員身份而負責辦理體檢之醫師柴卓武及護士莊明珠出示而行使之，使柴卓武
    、莊明珠誤認受檢之人即為「鄭有霖」本人，而將體檢結果合格之不實事項登載
    於職務上掌管之登記書上「體格檢查」、「體能測驗」及「報考證件」之欄位；
    後於同年月三十一日某時許，甲○○又持上開變造之國民身分證、學習駕駛證及
    記載體檢合格之不實登記書各一張，前往公路局新竹區監理所苗栗監理站（下稱
    苗栗監理站）報名考領自小客車駕照，而行使上開證件及登記書，甲○○並以「
    鄭有霖」之名義報考筆試項目，致該站不知情之監考公務員羅錦廣、曾秋枝誤以
    為其即為「鄭有霖」本人而准其參加筆試，甲○○並以九十五分通過筆試，使羅
    錦廣、曾秋枝將此不實成績記載於職務上掌管之前開登記書上考驗紀錄欄內，均
    足以生損害於戶政機關對於戶政資料管理、苗栗醫院對於體檢管理、監理機關對
    於考照管理之正確性。嗣甲○○再於同日下午三時許，再持上開變造之證件及登
    記書參加路考時，為苗栗監理站負責路考之監考人員張木村，發現上開證件業經
    變造，經報警偵辦，始查悉上情，並扣得貼在上開經變造之國民身分證、學習駕
    駛證上之甲○○照片各一張及普通汽車駕駛執照登記書上之甲○○照片二張。
二、案經苗栗縣警察局苗栗分局報請台灣苗栗地方法院檢察署檢察官偵查起訴。
    理      由
一、右揭事實，業據被告甲○○迭於警訊時、偵查中及本院審理中坦承不諱，核與案
    外人即共犯鄭有霖於偵查中供述相符（參見台灣苗栗地方法院檢察署九十一年度
    偵字第四九九號偵查卷第三十八頁正面、反面），並據證人即苗栗監理站監考人
    員張木村於警訊時及偵查中證述明確（參見前開偵查卷第五頁正、反面、第三十
    七頁反面），並有前開國民身分證、學習駕駛證、登記書、成績紀錄表正本各一
    份及筆試卷、答案卡影本各一份附卷可稽，是被告上揭自白確與事實相符。從而
    ，本件事證明確，被告右揭犯行應堪認定，應予依法論科。
二、核被告所為，係犯刑法第二百十六條、第二百十二條、第二百十四條之行使變造
    特種文書罪及行使使公務員登載不實文書罪。被告與案外人鄭有霖對於上開犯行
    ，有犯意之聯絡及行為之分擔，均為共同正犯。又其變造特種文書、使公務員登
    載不實於職務上掌管之文書後，復分別持以行使，其變造特種文書、使公務員登
    載不實之低度行為，應分別為高度之行使行為所吸收，均不另論罪；另被告三次
    行使變造特種文書及二次行使使公務員登載不實之公文書罪之行為，時間緊接，
    所犯罪名相同，顯係分別出於概括之犯意為之，均為連續犯，應依刑法第五十六
    條之規定，各以一罪論，並分別加重其刑。又被告所犯上開連續行使變造特種文
    書罪與連續行使使公務員登載不實文書罪二罪間，具有方法、目的之牽連關係，
    應依刑法第五十五條後段之規定，從一重依連續行使使公務員登載不實文書罪論
    處。審酌被告曾於八十九年四月十八日因偽造文書案件，經台灣士林地方法院判
    處有期徒刑四月及諭知易科罰金之折算標準確定，甫於八十九年六月一日經易科
    罰金執行完畢，有台灣高等法院檢察署刑案紀錄簡覆表一紙在卷可稽，其於有期
    徒刑執行完畢後，五年內再犯本件有期徒刑以上之罪，為累犯，應依刑法第四十
    七條之規定遞加重其刑。審酌被告甫於八十九年四月十八日因冒名代考駕照之偽
    造文書案件，經法院判處徒刑在案，復因涉犯偽造文書等案件，經台灣板橋地方
    法院檢察署檢察官提起公訴等情，有台灣高等法院檢察署刑案紀錄簡覆表正本、
    起訴書及判決書影本各一紙在卷可參，其仍不知悔改，於短時間內又再犯本件相
    同性質案件，顯見其毫無悔意等一切情狀，量處如主文所示之刑，以示懲儆。至
    扣案之變造國民身分證、學習駕駛證上之被告之照片各一張及普通汽車駕駛執照
    登記書上被告之照片二張，為被告所有，且係供其變造國民身分證、學習駕駛證
    及使公務員登載不實文書犯行所用之物，業據被告供明在卷，爰依刑法第三十八
    條第一項第二款之規定予以宣告沒收，併此敘明。
據上論斷，應依刑事訴訟法第二百九十九條第一項前段，刑法第二十八條、第二百十
六條、第二百十二條、第二百十四條、第五十五條、第五十六條、第四十七條、第三
十八條第一項第二款，罰金罰鍰提高標準條例第一條前段，判決如主文。
本案經檢察官李基彰到庭執行職務。
中      華      民      國    九十一    年      四      月    二十三    日
                                    臺灣苗栗地方法院刑事第二庭
                                        法  官  吳  炳  桂
右正本證明與原本無異。
如不服本判決，應於送達後十日內向本院提出上訴狀（須附繕本），上訴於台灣高等
法院台中分院。
                                        書記官  楊  慧  萍
中      華      民      國    九十一    年      四      月    二十四    日
附錄本判決論罪科刑法條全文：
刑法第二百十二條：
偽造、變造護照、旅券、免許證、特許證及關於品行、能力服務或其他相類之證書、
介紹書，足以生損害於公眾或他人者，處一年以下有期徒刑、拘役或三百元以下罰金
。
刑法第二百十四條：
明知為不實之事項，而使公務員登載於職務上所掌之公文書，足以生損害於公眾或他
人者，處三年以下有期徒刑、拘役或五百元以下罰金。
刑法第二百十六條：
行使第二百十條至第二百十五條之文書者，依偽造、變造文書或登載不實事項或使登
載不實事項之規定處斷。
